臺灣高等法院刑事判決　　　　　　　　　　　　　九十一年度上訴字第一八一七號
　　上　訴　人
　　即　被　告　甲○○
　　選任辯護人　李初東
右上訴人即被告因貪污治罪條例案件，不服臺灣宜蘭地方法院九十一年度訴字第二四
號，中華民國九十一年五月二十九日第一審判決（起訴案號：臺灣宜蘭地方法院檢察
署九十年度偵字第二九九二號）提起上訴，本院判決如左：
    主  文
上訴駁回。
    事  實
一、甲○○於民國（下同）八十六年間，曾犯有懲治走私條例前科，嗣經台灣高等法
    院台中分院八十六年度上訴字第一八一一號判處有期徒刑十月確定在案，經檢察
    官通知執行但並未到案，經發布通緝後被逮捕歸案送監執行，於九十一年二月十
    五日執行完畢。因伊曾任職台灣人壽保險股份有限公司，擔任軍保處處長，負責
    承辦軍人保險業務，但並非依據法令從事公務之人員，亦非受公務機關委託承辦
    公務之人。於八十六年間，因承辦保險業務之關係，因而與當時任行政院海岸巡
    防署海岸巡防總海巡局（前身為軍管區司令部海岸巡防司令部）第十一大隊第一
    一二中隊之中隊長李曉軍認識而時有往來。八十九年四月中旬，二人在宜蘭縣礁
    溪鄉餐敘中，席間甲○○基於行賄犯意，向依法令從事海岸巡防、查緝走私公務
    之李曉軍提及因海巡單位查緝私梟太過嚴格，造成私梟嚴重虧損，而要求李曉軍
    以會哨來調開岸巡兵力三十至六十分鐘之方式，便利私梟自宜蘭往台北方向以北
    二至三公里某一民房後方海岸即大福中隊轄區走私管制物品上岸，並言明一次走
    私成功代價為新台幣（下同）三萬元，並提供行動電話給李曉軍使用，以利聯絡
    等語，要求李曉軍為違背職務之行為。同年月二十日某時，甲○○即攜帶三萬元
    現金與諾基亞（nokia） 廠牌、型號3210之行動電話一組（內含有手機一支、鎳
    氫電池、原廠皮套、旅行用充電器、桌上型雙槽充電器各一個及SIM卡一張)，價
    值合計九千五百五十元（簡配行動電話建議售價8900元+桌上型充電器650元）交
    予李曉軍，暗示以此為上述便利私梟走私之對價，並於李曉軍未允諾前即行離去
    。過數日，李曉軍果真由上揭行動電話接獲甲○○所撥來之電話，言及希望李曉
    軍能調整岸巡兵力之勤務，使伊能利用空檔順利走私等語。同年月二十八日李曉
    軍為表明自身清白即將上情報告前述海巡局第十一大隊副大隊長（原審誤載為副
    隊長，應予更正）林泓濱處理，林泓濱即建議以李曉軍撥打前開電話佯與甲○○
    聯繫並予錄音存證方式以求自清，於是李曉軍即在電話談話中向甲○○表示恐日
    後事發後果嚴重為由，向甲○○表示有為難之處，而甲○○卻一再告以李曉軍要
    求及誘勸協助走私之言詞。嗣李曉軍將錄音完成之錄音帶及前揭甲○○所有之三
    萬元賄款與前述行動電話上繳海巡署海巡局扣案後，而知悉上情。
二、案經行政院海岸巡防署海岸巡防總局移送台灣宜蘭地方法院檢察署檢察官偵查起
    訴。
    理  由
一、訊據上訴人即被告甲○○矢口否認行賄犯行，辯稱：雖因為承辦軍人保險認識李
    曉軍，但前述整件事情均不知情，並不曾拿三萬元及手機給李曉軍，也不曾要求
    李曉軍調整海岸巡防之兵力以利走私，更不曾有以電話和李曉軍談論有關調整勤
    務方便其走私一事，且李曉軍所提出之錄音帶內之聲音並非伊本人，伊並無任何
    公訴人所指之犯行，茍伊有李曉軍所指述之行賄犯行，何以海巡單位卻遲遲不將
    伊移送法辦，遲至事發一年後始將相關資料移請檢察官辦理云云。
二、惟查：
    （一）右揭事實，迭據證人李曉軍於檢察官偵查時、原審審理時證稱確實是黃一
          智以交付三萬元及手機一支為代價，要求其調整海巡勤務以便利其走私等
          語甚詳，且證人即前述海巡局第十一大隊副大隊長即證人林泓濱亦證稱是
          因為李曉軍前來報告整個事件，其才提議以錄音方式，保全證據等語屬實
          ，此外亦有李曉軍所提出其與甲○○於電話中對話之錄音帶一捲、錄音譯
          文乙份、及現金三萬元與前述行動電話一組可資為憑。參以被告自承其認
          識李曉軍，雖於本院審理時辯稱曾與李曉軍因承辦軍人保險之事發生爭執
          云云，但查被告於九十年十月二十三日偵查中已供稱與李曉軍並無財務（
          物）糾紛或結怨云云（參見第二九九二號偵查卷第十六頁第八行），伊事
          後翻異前詞陳稱與李曉軍有怨隙云云，當係畏罪心虛之詞，不足採信。是
          證人李曉軍應無任意攀誣之理，是證人李曉軍前述指證應可採信。
    （二）其次，被告雖否認李曉軍所提供扣案之錄音帶中與李小軍對談之聲音為伊
          所有云云。然查經原審將前述錄音帶送請法務部調查局鑑定，經法務部調
          查局函請李曉軍、甲○○二人至該局，以語音分析及聲紋特徵比對鑑定方
          法為比對結果認：「送件證物錄音帶內譯文部分疑似甲○○聲音與其本人
          聲音音質相同」，此有法務部調查局九十一年四月二十二日調科參字00
          00000000號之鑑定通知書可證（參見原審卷第四十頁），是更可
          佐證證人李曉軍前述指證並非無稽。
    （三）末觀，前述李曉軍與被告甲○○對話之錄音譯文可知，證人李曉軍係對黃
          一智稱恐日後事發後果嚴重，並言明礙難照辦等情，惟談話中被告甲○○
          卻對李曉軍一再勸誘、一再表示不會出問題，並且主動詳細說明要李曉軍
          就海巡兵力上為如何之調整與安排來保證不會有問題等情，顯見被告黃一
          智並非於證人李曉軍之言詞誘導下所為之對話，更可證明證人李曉軍前揭
          指證非虛，而被告所辯不可採信。是綜上說明，本件被告甲○○前述犯行
          至為明確，應依法論科。
    （四）至被告所稱海巡單位移送本案之過程有遲延之情形云云。經查，行政院海
          岸巡防署海岸巡防總局雖未於李曉軍提出檢舉後，立即辦理本件被告行賄
          犯行移送事宜，但查觀之卷附之刑事案件移送書犯罪事實欄第二段已詳載
該部乃為「瞭解本部是否尚有人員涉案，經瞭解錄音帶內容陳述中，另有
          前宜蘭機動查緝隊何公明及前一二一中隊長王凱俊與黃民（即甲○○）熟
          識，惟經半年注偵，仍未發現渠等有不法事證。」，因此造成移送遲滯之
          情形，但不因此即謂該單位有誣陷羅織被告罪行之情事。另查被告所稱錄
          音帶中另有女子及孩童之聲音，縱然屬實，亦無解於被告犯行之成立。又
          查本件事證已臻顯然，被告及選任辯護人請求調取營區之進出登記簿一節
          ，容無必要。再查，關於被告所稱請求調查伊與李曉軍之通聯紀錄一節，
          因伊二人之通聯時間已超過「電信事業處理有關機關查詢電話通話紀錄實
          施辦法」第六條規定「行動通信發話通話紀錄之保存期限為六個月」之期
          限，是以電話公司無法提供，此有台灣大哥大股份有限公司函在卷足憑（
          參見原審卷第十三頁）。被告於本院審理時再度請求調取該通話紀錄，本
          院自無法辦理，附此敘明。
三、被告雖曾任職台灣人壽保險股份有限公司，擔任軍保處處長，負責承辦軍人保險
    業務，但於觸犯本件犯行時，伊並非依據法令從事公務之人員，亦非受公務機關
    委託承辦公務之人，因伊不具貪污治罪條例第二條人員之身分，而對於依據法令
    從事公務之人員，關於違背職務之行為，行求賄賂（按被告雖交付右揭財物予李
    曉軍，惟李曉軍並無收受之意思，被告所為應僅止於行求階段），核伊所為，係
    犯貪污治罪條例第十一條第二項之罪，公訴人疏未論及被告不具貪污治罪條例第
    二條人員之身分該項消極要件，求科以同條例第十一條第一項具有該條例第二條
    人員身份之行賄罪，起訴法條容有未洽，應予變更。被告係以接續之意思，於密
    接之時間，多次為之，為接續犯，屬實質上一罪。又被告行賄之財物係前揭三萬
    元現金與價值合計為九千五百五十元之包含門號之 nokia廠牌型號3210之行動電
    話一組 (內含有手機一支、鎳氫電池、原廠皮套、旅行用充電器、桌上型雙槽充
    電器各一個及SIM 卡一張），價值合計並未逾五萬元，此有行動電話建議售價查
    詢表、價格表可參（參見原審卷第五十六頁至第五十九頁），且被告僅希求李曉
    軍「便利」其走私、減少被捕之風險，情節尚輕，又行求之財物在五萬元以下，
    應依同條例第十二條第二項之規定，減輕其刑。
四、原審基於以上之認定，引據貪污治罪條例第十一條第二項、第一項、第十二條第
    二項、第十七條，刑法第十一條前段、第三十七條第二項、第三項、第三十八條
    第一項第二款，並審酌被告犯罪之動機係為求走私圖謀不法利益、目的、手段、
    對依法執行職務之公務員予以金錢誘惑、前於八十七年間才因違反懲治走私條例
    經判刑確定，尚未能惕勵改過，改以賄賂海巡官兵之方式以減少被捕之風險、所
    為影響公務人員職務之純潔性及犯罪後猶一再否認犯罪之犯後態度等一切情狀，
    判處有期徒刑二年，併依宣告褫奪公權一年，又扣案現金三萬元及前述行動電話
    一組（內含有手機一支、鎳氫電池、原廠皮套、旅行用充電器、桌上型雙槽充電
    器各一個及SIM卡一張)，為被告所有供犯罪所用之物，業據證人李曉軍證述在卷
    ，原審亦依刑法第三十八條第一項第二款沒收之。其認事用法俱無違誤，量刑亦
    無失重之情形。被告猶飾詞上訴否認犯罪，為無理由，應予駁回。
五、據上論斷，應依刑事訴訟法第三百六十八條，判決如主文。
本案經檢察官覃正祥到庭執行職務。
中      華      民      國    九十一    年      八      月     十三     日
                              台灣高等法院刑事第九庭
                                  審判長法  官  李文  成
                                        法  官  官  有  明
                                        法  官  周  盈  文
右正本證明與原本無異。
如不服本判決應於收受送達後十日內向本院提出上訴書狀，其未敘述上訴之理由者並
得於提起上訴後十日內向本院補提理由書（均須按他造當事人之人數附繕本）。
                                        書記官  余  姿  慧
中      華      民      國    九十一    年      八      月     十三     日
附錄本判決論罪科刑法條：
貪污治罪條例第十一條第一項、第二項：
對於第二條人員，關於違背職務之行為，行求、期約或交付賄賂或其他不正利益者，
處一年以上七年以下有期徒刑，得併科新台幣三百萬元以下罰金。
不具第二條人員之身分而犯前項之罪者，亦同。
